【裁判字號】    95,交訴,98
【裁判日期】    951229
【裁判案由】    肇事遺棄罪等
【裁判全文】
臺灣桃園地方法院刑事判決              95年度交訴字第98號
公  訴  人  臺灣桃園地方法院檢察署檢察官
被      告  乙○○
上列被告因肇事遺棄罪等案件，經檢察官提起公訴（95年度偵字
第15196 號），被告於本院通常程序審理中自白，本院改依簡式
審判程序審理，爰判決如下：
    主  文
乙○○服用酒類，不能安全駕駛動力交通工具而駕駛，處有期徒
刑參月；又從事業務之人，因業務上之過失致人於死，處有期徒
刑壹年貳月；又駕駛動力交通工具肇事，致人死傷而逃逸，處有
期徒刑捌月。應執行有期徒刑貳年，緩刑伍年。
    事  實
一、乙○○係從事駕駛業務之人，並因交通違規而遭吊扣職業聯
    結車駕照；又明知服用酒類後反應及行為會較為遲鈍，酒後
    駕車發生車禍之危險性較高，竟於駕照吊扣期間之民國95年
    6 月17日晚間7 時許，在臺北縣三峽鎮友人住處，飲用高粱
    酒約半瓶後，已達不能安全駕駛動力交通工具之狀況，仍駕
    駛車牌號碼7T－3006號自用小客車上路，並沿桃園縣八德市
    ○○路由鶯歌往八德方向行駛，行經桃園縣八德市○○路18
    05號前時，本應注意汽車駕駛人飲酒後其吐氣所含酒精成分
    超過每公升0.25毫克以上者不得駕車以及汽車行駛時，駕駛
    人應注意車前狀況及兩車併行之間隔，並隨時採取必要之安
    全措施，而當時雖夜間無照明、路面濕潤，然當時為陰天，
    地面無缺陷或障礙物、視距良好，並無不能注意之情事，竟
    因不勝酒力貿然駕車，並疏未注意車前狀況，以其7T－3006
    號自用小客車右前側自後往前撞擊同向前方由王曉慧所騎乘
    之車牌號碼SED －108 號輕型機車，並將王曉慧人車推擠至
    路旁資源回收場內，使王曉慧當場因頭部外傷併頸椎骨折引
    發神經性休克當場死亡。乙○○明知其駕車肇事，致他人傷
    亡，竟未以電話報警或將王曉慧送醫為必要之救護，亦未停
    留於現場等候員警前來處理，任令王曉慧倒臥在地，反另行
    起意，棄車逃離現場。嗣經路人涂文益報警處理，消防隊救
    護人員到場救護時，王曉慧已當場死亡無法救治；警員依路
    人涂文益所指示乙○○逃逸方向追尋，在距事發地點100 公
    尺外某處，經警查獲而逮捕，並於同日晚間10時59分許以酒
    精濃度測試器對乙○○施以酒精濃度測試，測得其呼氣酒精
    濃度值高達每公升0. 78 毫克，始查悉上情。
二、案經被害人王曉慧之父甲○○訴由臺灣桃園地方法院檢察署
    檢察官偵查暨同署檢察官據報相驗後自動檢舉偵查起訴。
    理  由
一、本件被告乙○○所犯並非死刑、無期徒刑、最輕本刑為3 年
    以上有期徒刑之罪或高等法院管轄第一審案件，而於準備程
    序進行中，被告先就被訴事實為有罪之陳述，經告知簡式審
    判程序之旨，並聽取公訴人、被告之意見後，由本院合議庭
    以裁定由受命法官獨任進行簡式審判程序，核先敘明。
二、訊據被告乙○○於本院審理中對於前揭犯罪事實均坦承不諱
    ，復有桃園縣政府警察局八德分局道路交通事故調查報告表
    (一)(二)、道路交通事故現場圖各1 份、現場照片44張在卷可參
    ，而被告駕駛之上開車輛前右側所沾染之血跡、擋風玻璃下
    緣所遺留之毛髮經送鑑定後，血跡之DNA 與被害人王曉慧DN
    A －STR 型別相同，有內政部警政署刑事警察局鑑驗書在卷
    可稽（本院卷），而被害人王曉慧因頭部外傷併頸椎骨折引
    發神經性休克當場死亡，有臺灣桃園地方法院檢察署法醫驗
    斷書、相驗屍體證明書各1 份在卷可佐，足證被告確實於上
    開時地以其7T－3006號自用小客車右前側自後往前撞擊同向
    前方由被害人王曉慧所騎乘之車牌號碼SED －108 號輕型機
    車，並將被害人王曉慧人車推擠至路旁資源回收場內，使被
    害人王曉慧當場死亡等事實明確。又被告為警查獲後，測試
    其呼氣酒精濃度達每公升0.78毫克，有呼氣酒精濃度測試表
    1 紙在卷可稽，參考德國、美國之認定標準，對於酒精濃度
    呼氣已達每公升0.55毫克或血液濃度達0.11 %以上，肇事率
    為一般正常人之10倍，認為已達不能安全駕駛之標準（法務
    部88年5 月18日法八八檢字第001669號函可供參照），被告
    之呼氣酒精濃度除已超越前揭標準外，警員查獲後對被告實
    施測試觀察及生理協調平衡檢測，被告因酒後駕車肇事，查
    獲、測試或詢問過程，被告有語無倫次、含糊不清、意識模
    糊注意力無法集中、呆滯木僵、多話、全身酒味、臉紅等情
    形，且被告測試在：(1)直線步行10公尺後令其迴轉走回原地
    ，(2)雙腳併攏，二手緊貼大腿，將一腳向前抬高離地15公分
    ，並停止不動30秒，(3)雙腳併攏，雙手向前平伸，閉眼，輪
    流使用左、右手的食指指尖觸摸鼻尖，(4)閉雙眼，30秒內朗
    誦阿拉伯數目由1001、1002..至1030，(5)用筆在2 個同心圓
    之間的0.5 公分環狀帶內畫另一個圓等項目均不合格，有桃
    園縣政府警察局交通隊八德交通小隊警員製作之查獲刑法第
    185 條之3 案件測試觀察紀錄表、汽車駕駛人酒後生理協調
    平衡檢測紀錄卡各1 份在卷可考，可認被告之意識、反應能
    力等各項生理機能顯已受體內酒精成分影響而降低，已達不
    能安全駕駛之狀態。按汽車駕駛人飲酒後其吐氣所含酒精成
    分超過每公升0.25毫克以上者不得駕車以及汽車行駛時，駕
    駛人應注意車前狀況及兩車併行之間隔，並隨時採取必要之
    安全措施，被告行為時道路交通安全規則第114 條第2 款、
    第94條第3 項定有明文，而當時雖夜間無照明、路面濕潤，
    然當時為陰天，地面無缺陷或障礙物、視距良好，有上開桃
    園縣政府警察局八德分局道路交通事故調查報告表(一)(二)佐參
    ，並無不能注意之情事，被告卻貿然駕駛自用小客車上路，
    又疏未注意車前狀況，被告於此車禍之發生即有過失，又被
    告駕車撞擊騎乘機車之被害人王曉慧致死，被告之過失行為
    顯與被害人王曉慧之死亡結果有相當因果關係，被告即應負
    酒後駕車及過失致人於死之罪責。另被告於肇事後起意逃逸
    ，亦經被告所坦承不諱，核與目擊證人涂文益於警詢、偵查
    中證稱：伊聽到撞擊聲響後，看到被告駕駛7T－3006號車輛
    衝到資源回收場內，被告下車後就問「人有沒有怎麼樣」，
    伊才知道被告有撞到人，被告站了一下就走開了，也沒有請
    伊報警，之後張來匏本來有攔住被告，但被告還是離開，警
    察在距離事發地點約1 百公尺的廟旁找到被告等語、目擊證
    人張來匏於警詢中指述：伊聽到撞擊聲響後，看到被告駕駛
    7T－3006號車輛衝到資源回收場內，被告下車要逃跑，伊有
    阻止被告，後來涂文益就報警處理等語，大致相合，被告肇
    事後致人死傷而逃逸亦犯行明確。綜上所述，被告於上開時
    、地飲用酒類已達不能安全駕駛狀態而仍駕駛自用小客車上
    路，並疏未注意車前狀況，以其7T－3006號自用小客車右前
    側自後往前撞擊同向前方由被害人王曉慧所騎乘之車牌號碼
    SED －108 號輕型機車，並將被害人王曉慧人車推擠至路旁
    資源回收場內，使被害人王曉慧當場因頭部外傷併頸椎骨折
    引發神經性休克當場死亡，被告未報警或實施救護即行離開
    肇事現場等犯行明確，應依法論科。至於起訴意旨認被告有
    超越該路段之時速限制而行駛，惟被告於偵查中已表明不知
    當時行駛之時速，卷內亦無其他證據可認被告確有超速行駛
    之行為，難認被告有此部分之違反道路交通注意義務，附此
    敘明。
三、(一)按「行為後法律有變更者，適用行為時之法律，但行為後
    之法律有利於行為人者，適用最有利於行為人之法律」，為
    修正後刑法第2 條第1 項定有明文，故新法第2 條第1 項之
    規定，係規範行為後法律變更所生新舊法律比較適用之準據
    法，於新法施行後，應適用新法第2 條第1 項之規定，為「
    從舊從輕」之比較（最高法院95年度第8 次刑事庭會議決議
    可資參照）。被告行為後，關於刑法第185 條之3 、第276
    第2 項之罪，其法定罰金刑最低度部分，由修正前刑法第33
    條第5 款規定為銀元1 元以上，依罰金罰鍰提高標準條例第
    1 條前段提高為2 倍（提高後折算為新臺幣6 元），修正後
    刑法第33條第5 款則修正為新臺幣1000元以上，以百元計算
    之；被告行為後，刑法第51條第5 款規定業已於94年1 月7
    日修正為「宣告多數有期徒刑者，於各刑中之最長期以上，
    各刑合併之刑期以下，定其刑期。但不得逾三十年。」，並
    於94年2 月2 日公布，95年7 月1 日施行，此修正係屬科刑
    範圍事項之變更；經綜合與本件論罪科刑有關之一切情形加
    以比較結果，修正後之刑法對被告並無較為有利之處，自應
    適用被告行為時即修正前之刑法時論罪科刑之依據。而被告
    行為後，刑法施行法於95年6 月14日增訂第1 條之1 規定「
    中華民國九十四年一月七日刑法修正施行後，刑法分則編所
    定罰金之貨幣單位為新臺幣。九十四年一月七日刑法修正時
    ，刑法分則編未修正之條文定有罰金者，自九十四年一月七
    日刑法修正施行後，就其所定數額提高為三十倍。但七十二
    年六月二十六日至九十四年一月七日新增或修正之條文，就
    其所定數額提高為三倍。」，於95年7 月1 日生效施行，刑
    法第185 條之3 、第276 第2 項之罪定有罰金刑，但未於94
    年1 月7 日修正，自應於95年7 月1 日刑法修正施行後，分
    別就其所定數額提高3 倍、30倍，與被告行為時之罰金罰鍰
    提高標準條例第1 條前段、現行法規所定貨幣單位折算新臺
    幣標準第2 條之折算結果相較，罰金刑貨幣單位雖有「銀元
    」、「新臺幣」之更異，惟適用結果之罰金額度則無二致，
    並無利或不利之變更，自不生新舊法之比較問題，應逕行適
    用刑法施行法第1 條之1 規定（臺灣高等法院暨所屬法院95
    年法律座談會刑事類提案第16號內容可資參照）。(二)被告乙
    ○○行為時，係職業駕駛，為從事汽車駕駛業務之人，故核
    被告乙○○所為，係犯刑法第185 條之3 之服用酒類不能安
    全駕駛動力交通工具而駕駛罪、同法第276 條第2項 之業務
    過失致死及同法第185 條之4 駕駛動力交通工具肇事致人死
    傷而逃逸等罪名。公訴人認被告所犯係刑法第276 條第1 項
    之過失致死罪，容有誤會，惟起訴事實相同，爰變更起訴法
    條為刑法第276 條第2 項之業務過失致死罪。被告所犯上開
    三罪間，犯意各別，罪名不同，應分論併罰之。又被告為汽
    車駕駛人，於駕照吊扣期間無照駕駛及酒醉駕車因而致人死
    亡，所犯業務過失致死罪部分，應依道路交通管理處罰條例
    第86條第1 項規定加重其刑。爰審酌被告未顧及用路人之行
    車安全，貿然於酒醉後駕駛車輛上路因而肇事致人死亡後即
    離開現場，情節非輕，就車禍發生之過失程度重大，所造成
    之損害甚深，犯後亦未求得告訴人原諒，本應處以重刑，惟
    念其犯後已全部坦承犯行，深具悔意，並與告訴人達成和解
    ，並支付保險金及本票2 只（合計共新臺幣450 萬元，本票
    均已兌現），有和解付款證明書影本在卷可參及告訴人於本
    院審理中所述明確，與其他一切情狀，而分別量處如主文所
    示之刑，並定應執行之刑示懲。(三)被告行為後，刑法第74條
    緩刑規定於94年1 月7 日修正為「受二年以下有期徒刑、拘
    役或罰金之宣告，而有下列情形之一，認以暫不執行為適當
    者，得宣告二年以上五年以下之緩刑，其期間自裁判確定之
    日一、未曾因故意犯罪受有期徒刑以上刑之宣告者。二、前
    因故意犯罪受有期徒刑以上刑之宣告，執行完畢或赦免後，
    五年以內未曾因故意犯罪受有期徒刑以上刑之宣告者。緩刑
    宣告，得斟酌情形，命犯罪行為人為下列各款事項：一、向
    被害人道歉。二、立悔過書。三、向被害人支付相當數額之
    財產或非財產上之損害賠償。四、向公庫支付一定之金額。
    五、向指定之公益團體、地方自治團體或社區提供四十小時
    以上二百四十小時以下之義務勞務。六、完成戒癮治療、精
    神治療、心理輔導或其他適當之處遇措施。七、保護被害人
    安全之必要命令。八、預防再犯所為之必要命令。前項情形
    ，應附記於判決書內。第二項第三款、第四款得為民事強制
    執行名義。緩刑之效力不及於從刑與保安處分之宣告。」，
    依最高法院95年第8 次刑事庭會議決議：「犯罪在新法施行
    前，新法施行後，緩刑之宣告，應適用新法第七十四條之規
    定。」，而被告前曾於90年因違反軍法案件經北部軍事法院
    判處有期徒刑2 年，緩刑3 年確定，於緩刑期滿緩刑宣告未
    經撤銷，刑之宣告失其效力，有臺灣高等法院被告前案紀錄
    表、臺灣桃園地方法院檢察署刑案查註紀錄表可參，被告未
    曾受有期徒刑以上刑之宣告，因一時失慎犯下本案，告訴人
    雖未表明願意原諒被告，惟被告於本院審理中已坦承犯行深
    知悔悟，於本院審理期間與告訴人達成和解，並已支付和解
    金額450 萬元（含保險部分），如前所述，經此刑之教訓後
    ，被告當知所警惕，信無再犯之虞，爰依修正後刑法第74條
    第1 款規定，為被告緩刑5 年之宣告。
據上論斷，應依刑事訴訴法第273 條之1 、第299 條第1 項前段
、第300 條，95年7 月1 日修正施行後刑法第2 條第1 項前段、
刑法第185 條之3 、第185 條之4 、第276 條第2 項、95年7 月
1 日修正施行前刑法第51條第5 款、95年7 月1 日修正施行後刑
法第74條第1 款，道路交通管理處罰條例第86條第1 項，刑法施
行法第1 條之1 第1 項、第2 項。
本案經檢察官徐文豪到庭執行職務。
中    華    民    國    95    年    12    月    29    日
                  臺灣桃園地方法院刑事第四庭
                            法  官    蘇昭蓉
以上正本證明與原本無異。
如不服本判決，應於送達後10日內，向本院提出上訴狀。
                            書記官    韓若玉
中    華    民    國    95    年    12    月    29    日
附錄法條：、刑法第185 條之3 、第185 條之4 、第276 條第2
項
中華民國刑法第185條之3
（重大違背義務致交通危險罪）
服用毒品、麻醉藥品、酒類或其他相類之物，不能安全駕駛動力
交通工具而駕駛者，處1 年以下有期徒刑、拘役或3 萬元以下罰
金。
中華民國刑法第185條之4
（肇事遺棄罪）
駕駛動力交通工具肇事，致人死傷而逃逸者，處 6 月以上 5 年
以下有期徒刑。
中華民國刑法第276條
（過失致死罪）
因過失致人於死者，處 2 年以下有期徒刑、拘役或 2 千元以下
罰金。
從事業務之人，因業務上之過失犯前項之罪者，處 5 年以下有期
徒刑或拘役，得併科3 千元以下罰金。


司法院資訊處製作；財團法人民間司法改革基金會備份。
